臺灣桃園地方法院民事判決
110年度訴字第2538號
原      告  顏麟懿  
訴訟代理人  何文雄律師
            謝允正律師
被      告  總瑩建設股份有限公司

法定代理人  張廖泓境
訴訟代理人  陳右昇  
上列當事人間請求返還價金等事件，本院於民國111年9月30日辯
論終結，判決如下：
    主  文
原告之訴及假執行之聲請均駁回。
訴訟費用由原告負擔。
    事實及理由
一、原告主張略以：
  ㈠被告前於桃園市中壢區中華路1段推出「湯城世纪」社區興
　　建案（下稱系爭建案），並委由訴外人久捷開發有限公司（
　　下稱久捷公司，法代為林俊魁）代為銷售。原告於民國108
　　年9月25日購買E5一戶，簽訂房屋土地訂購預約單(下稱系爭
　　訂購預約單)，並於同日交付訂金新台幣（下同）20萬元，
　　另交付暫收款25萬元，有現場代銷人員在訂購預約單上蓋用
　　「湯城世紀」專用收款章可憑。嗣於108年10月3日訴外人即
　　久捷公司代表人林俊魁代理被告與原告正式簽訂成屋買賣契
　　約書（下稱系爭買賣契約），原告當日旋將簽約款530萬元
　　匯至林俊魁指定之帳戶，其後依久捷公司代銷人員指示於10
　　8年12月12日將「稅單取得款」170萬元匯入上開帳戶，而下
　　一期價款480萬元依約應於完成過戶後由原告向銀行貸款來
　　支應，惟經原告多次聯繋久捷公司及被告辦理不動產過戶事
　　宜，歷時3個月餘仍未獲置理，原告乃於109.3.25以原證5存
　　證信函催告被告應於收受該函5日內履行不動產移轉登記義
　　務，該函於109.3.27送達被告，被告卻以未曾收受系爭訂購
　　預約單及系爭買賣契約為由拒不辦理移轉登記，原告不得已
　　於109.5.15以原證7存證信函向被告為解除系爭買賣契約之
　　意思表示，該函於109.5.19送達被告，是兩造間系爭買賣契
　　約業於109.5.19解除，依契約第11條第1項約定，原告自得
　　請求被告返還所受領之價金745萬元。而扣除原告嗣自訴外
　　人林俊魁處收受所返還之500萬元後，原告仍得向被告請求
　　餘款245萬元。又兩造間系爭契約既已解除，則被告所受領
　　而迄未返還之買賣價金，依契約第11條第1項約定，當附加
　　自受領時起每日按萬分之2計算之利息償還。
　㈡此外，系爭買賣契約第11條第1項明定賣方若違反移轉登記
　　及交付房地之契約上主要義務致本約解除時，同意按原告已
　　支付價金總額之同額給違約金，但不得超過房地總價款15％
　　。本件原告所付價金已遠逾總價金15％，故原告請求被告按
　　違約金上限給付184萬5千元，自屬合理(總價金1230萬元×0.
　　15＝184萬5千元)，原告併請求被告給付自存證信函送達翌
　　日即109.5.20起至清償日按年息5％計算之利息。
　㈢再者，就原告於108年9月25日簽立訂購預約單當日所交付之
    訂金20萬元及暫收款25萬元，依該預約單下方約定事項第2
    點記載「若賣方於上開時間內不同意依此總價出售，則買方
    已付之款項金額全數無息退回買方」，及備註欄記載「此總
    價需經公司同意方可售出，若不同則無息退還訂金」，此亦
    屬兩造之約定，是原告就前開45萬元部分，併依上開預約單
    之約定為請求權基礎。
　㈣為此，依系爭買賣契約第11條第1項及系爭訂購預約單之約定
    提起本件訴訟。聲明：
　1.被告應給付原告429萬5千元，及其中75萬元自108年10月3日
　　起，其中170萬元自108年12月12日起，均至清償日止，按日
    息萬分之2計算之利息，其餘184萬5千元，自109年5月20日
　　起至清償日止，按週年利率5％計算之利息。
　2.願供擔保請准宣告假執行。　
二、被告答辯略以：
　㈠被告總瑩公司與原告間並無契約關係，此觀原告所提原證1
　　成屋買賣約書之買賣雙方，分別為原告顏麟懿及訴外人林俊
　　魁，均非被告總瑩公司可明。依契約相對性原則，被告總瑩
　　公司自始即非系爭買賣契約之當事人，原告要求被告總瑩公
　　司履行契約義務，顯無理由。
　㈡依民法第103條第1項「代理人於代理權限內，以本人名義所
　　為之意思表示，直接對本人發生效力」規定，代理人需在其
　　代理權限內，以「本人名義」所為之意思表示，其法律效果
    始直接對於本人發生效力，然依原證1契約，雖騎縫處隱約
　　可看到久捷公司之印記，但於契約簽署用印處，僅見訴外人
　　林俊魁之印章，並無被告總瑩公司之任何名義，系爭買賣契
    約應僅可解釋為原告與訴外人林俊魁間之買賣契約關係，誠
　　與被告總瑩公司無涉。另觀諸原證2系爭訂購預約單之內容
    更加離譜，該預約單上完全沒有被告公司之印記，亦無時任
　　代銷業務久捷公司之印記，僅見原告及許峻豪之簽名，該預
　　約單上更無確認收受買方確切金額之記載，原告僅以蓋有「
    湯城世紀收款章」(原告誤植「湯城世紀」「專用」收款
　　章），認定此為被告公司所為，對此被告公司否認該印章之
    真實性，應請原告舉證其為真實。
　㈢又原告自稱有於108年10月3日交付訂金20萬元、暫收款25萬
    元，及先後匯款530萬、170萬至林俊魁帳戶，共計745萬元
    等節，然被告公司否認有收到上開訂金及暫收款，且上開匯
    款帳戶也非被告公司帳戶。被告自始未曾收受前開任何款項
    ，自無返還義務，原告向被告請求返還，顯無理由。
　㈣聲明：原告之訴及假執行之聲請均駁回。如受不利判決願供
    擔保請准宣告免為假執行。
三、經查，原告主張：被告前於桃園市中壢區中華路1段推出「
    湯城世纪」社區之系爭建案，並委由訴外人久捷公司（法代
    為林俊魁）代為銷售。而原告於108年9月25日至久捷公司之
    接待中心，簽立購買系爭建案E5一戶之「房屋土地訂購預約
    單」，並於同日交付20萬元、25萬元予久捷公司人員許峻豪
    ，嗣原告於108.10.3與久捷公司代表人林俊魁簽訂系爭買賣
    契約，並同日將簽約款530萬元匯至林俊魁名義之帳戶，另
    於108.12.12再匯款170萬元至林俊魁之上開帳戶等情，業據
    原告提出系爭訂購預約單、系爭買賣契約、匯款單2份等影
    本為憑等為憑（本院卷第9-21頁），並為被告不爭執，足信
    為真。
四、本院得心證之理由：
　　原告另主張：其與久捷公司簽立之上開系爭訂購預約單、系
    爭買賣契約，及所交付之訂金、暫收款及匯款款530萬元、1
    70萬元等款，因久捷公司為被告之代銷公司，法律效力均應
    歸屬於被告公司，故被告應依系爭訂購預約單及系爭買賣契
    約之約定，返還原告目前尚未受退還之款項245萬元（林俊
    魁前已退還原告500萬元），並應另依約賠付違約金184萬5
    千元，合計請求被告應給付原告429萬5千元等情，業據被告
    否認，並以前詞置辯。茲就本院得心證之理由，說明如下：
　㈠按「當事人主張有利於己之事實者，就其事實有舉證之責任
　　」，民事訴訟法第277條前段定有明文。本件原告主張其所
    簽立之系爭訂購預約單、系爭買賣契約，效力均及於被告公
    司，然業據被告否認，則依舉證責任分配原則，應由原告就
    上情自負舉證之責。
　㈡觀諸原告所提出之系爭訂購預約單及系爭買賣契約（本院卷
    第9-16、17頁），其上均未見關於被告總瑩公司之名稱，甚
    至其中買賣契約之賣方更逕載為「林俊魁」（本院卷第16頁
    ），原告復自陳其係匯款至「林俊魁」之個人帳戶（匯款申
    請書2紙，見本院卷第19、21頁），上開各情均無從認定被
    告係本件買賣契約之當事人，是原告主張被告應依系爭買賣
    契約負起買賣契約之相關責任，尚難憑採。
　㈢證人林俊魁（久捷公司負責人）固於111.7.14到庭證稱略以
    ：原告購買系爭房屋時，係經過被告公司特助張廖泓偉（被
    告負責人張廖泓境的哥哥）同意後才簽立系爭訂購預約單，
    系爭買賣契約書上的賣方，也是依張廖泓偉的指示用我「林
    俊魁」的名義去簽，當時我也覺得奇怪，但我當時跟張廖泓
    偉是通過LINE通話，我有請示過他，契約中約定付款匯至我
    的個人帳戶，也是張廖泓偉指示的等語（本院卷第89-97頁
    筆錄），然查，證人林俊魁復自陳：我跟張廖泓偉只有通電
    話，沒有張廖泓偉同意此筆交易的任何書面文件，我代銷系
    爭建案已有10年，因為有9百多戶，是分好幾期一直蓋，在
    之前的銷售案件中，未曾以我個人名義為出賣人，也未曾要
    求客戶將款項匯至我個人戶頭，我當時也覺得奇怪，但因為
    張廖泓偉如何指示我就依照他的指示。我們之前做的任何房
    屋買賣交易，沒有用這種方式進行的等語（參同日筆錄），
    是依林俊魁之證詞，可知本件交易於形式上已有諸多不合交
    易常情之處。且查，證人林俊魁前於109.8.5即曾出具切結
    書，表示其與原告於108.9.25簽立之系爭買賣契約，為其個
    人行為，與被告公司無關，如有損害被告公司權益，願負民
    事、刑事責任等語，有該切結書1份在卷可參（本院卷第121
    頁），而原告前對被告公司負責人張廖泓境提起刑事詐欺告
    訴一案，業經檢察官對張廖泓境為不起訴處分，並於處分書
    中敘明另對林俊魁提起公訴，此有被告提出之桃園地檢署10
    9年度偵字第32076號不起訴處分書在卷可參（本院卷第123-
    127頁），是以林俊魁本身即為涉有詐欺犯嫌之利害關係人
    ，則其所為前開有利於原告部分之證詞，本院自難逕予採信
    。
　㈣原告另稱：本件有構成隱名代理、表見代理之情形，被告仍
    應對原告負系爭買賣契約之責等語，惟如前所述，本件買賣
    契約上之賣方係逕載為「林俊魁」，非被告之代銷久捷公司
    ，於訂購預約單及買賣契約上，復均無被告公司之任何記載
    ，此外，原告亦未提出其他足資認定本件有構成隱名代理或
    表見代理之具體佐證，是原告之前揭主張，亦難憑採。
　㈤至原告另稱：系爭訂購預約單下方約定事項第2點記載「若賣
    方於上開時間內不同意依此總價出售，則買方已付之款項金
    額全數無息退回買方」，及備註欄記載「此總價需經公司同
    意方可售出，若不同則無息退還訂金」，此亦屬兩造之約定
    ，是原告就簽立訂購預約單當日所交付之45萬元部分，併依
    上開預約單之約定為請求權基礎等語。惟查，上開預約單縱
    認為真正（被告已否認其為真正），其效力亦僅存在於原告
    與久捷公司之間，原告仍無從據以對被告公司主張任何權利
    。是原告前揭主張，仍屬無據。
五、綜上，原告依系爭買賣契約第11條第1項及系爭訂購預約單
    之約定提起本件訴訟，請求被告給付429萬5千元及相關利息
    等，為無理由，應予駁回。而原告之訴既經駁回，其假執行
    之聲請亦失所附麗，應併予駁回。
六、本件事證已明，兩造其餘陳述及所提證據，經本院斟酌後認
    均不足以影響判決之結果，爰不另逐一論述。
七、訴訟費用之負擔：民事訴訟法第78條。
中　　華　　民　　國　　111 　年　　11　　月　　30　　日
                        民事第二庭    法　官　周玉羣
以上正本係照原本作成
如對本判決上訴，須於判決送達後20日內向本院提出上訴狀。如
委任律師提起上訴者，應一併繳納上訴審裁判費。
中　　華　　民　　國　　111 　年　　11　　月　　30　　日
                                      書記官　蕭尹吟